【裁判字號】    95,訴,2823
【裁判日期】    951031
【裁判案由】    毒品危害防制條例
【裁判全文】
臺灣高雄地方法院刑事判決              95年度訴字第2823號
    公  訴  人  臺灣高雄地方法院檢察署檢察官
    被      告  乙○○
上列被告因毒品危害防制條例案件，經檢察官提起公訴（95年度
毒偵字第5502號），本院判決如下：
    主  文
乙○○施用第一級毒品，累犯，處有期徒刑壹年，扣案如附表一
所示之物沒收銷燬之；又施用第二級毒品，累犯，處有期徒刑伍
月，扣案如附表二所示之物沒收銷燬之。應執行有期徒刑壹年肆
月，扣案如附表一、二所示之物沒收銷燬之。
    事實及理由
一、乙○○前因違反麻醉藥品管理條例案件，經本院84年度訴字
    第517 號判決處有期徒刑5 年8 月，經臺灣高等法院高雄分
    院84年度上訴字第983 號判決、最高法院85年度台上字第19
    24號判決駁回上訴確定，甫於民國90年12月13日保護管束期
    滿執行完畢。另因施用毒品案件，經本院94年度毒聲字第13
    71號裁定送強制戒治，於95年1 月13日停止處分出監。詎仍
    不知悔改，未戒除毒癮，明知海洛因、甲基安非他命為毒品
    危害防制條例第2 條第2 項第1 款、第2 款明定之第一級、
    第二級毒品，不得施用或持有，仍於前述強制戒治執行完畢
    釋放後5 年內，復基於施用第一級毒品之犯意，於95年5 月
    26日17時40分許為警採尿時回溯24小時內某時，在不詳處所
    、以不詳方式，施用第一級毒品海洛因1 次；另基於施用第
    二級毒品之犯意，於95年5 月25日13、14時許，在高雄市○
    ○區○○街6 巷31號，以將甲基安非他命置入玻璃球內以火
    燒烤方式，施用第二級毒品甲基安非他命1 次。嗣為警持搜
    索票於95年5 月26日12時許，在乙○○位於高雄市○○區○
    ○街6 巷31號之住所內搜索，並扣得附表一、二所示之物（
    起訴書就甲基安非他命誤繕為3 包、沾有甲基安非他命殘渣
    之夾鏈袋誤繕為4 只），且經乙○○同意採尿送驗始知上情
    。
二、案經高雄市政府警察局小港分局報告臺灣高雄地方法院檢察
    署檢察官偵查起訴。
    理由
壹、程序事項：
一、按目前常用檢驗尿液中是否含有毒品反應之方法，有免疫學
    分析法、層析法2 類，尿液初步檢驗係採用免疫學分析法，
    由於該分析法對結構類似之成分，亦可能產生反應，故初步
    檢驗呈陽性反應者，需採用另一種不同分析原理之檢驗方法
    進行確認。大部分地方衛生單位所採用之另一種方法為Toxi
    -Lab分析法（屬薄層層析法），經行政院衛生署認可之檢驗
    機構則採用氣相層析質譜儀（GC/MS） 分析法。以氣相層析
    質譜儀分析法，進行確認者，均不致產生偽陽性反應；另免
    疫分析法依其所使用之偵測方法不同，有酵素免疫分析法、
    螢光偏極免疫分析法。酵素免疫分析法是利用待測藥物與藥
    物- 酵素之間競爭性與抗體結合，將NAD+轉變成NADH，偵測
    340nm 波長之吸收高低，測定其濃度。該等免疫分析法對結
    構類似之成分，可能產生交叉反應，而呈偽陽性，行政院衛
    生署管制藥品管理局92年6 月20日管檢字第0920004713號、
    93年9 月6 日管檢字第0930008342號函可資參照。本件被告
    於查獲日所採尿液，經送請憲兵司令部刑事鑑識中心鑑驗，
    其鑑驗方式採酵素免疫分析法、液相萃取前處理法、氣相層
    析質譜儀分析法，而鑑驗結果尿液中含有鴉片（嗎啡）反應
    ，有甲基安非他命反應，上開憲兵司令部刑事鑑識中心鑑驗
    通知書，雖為被告以外之人於審判外之陳述，而屬傳聞證據
    ，且該鑑驗書係被告為警查獲後警詢中同意採尿送驗，上開
    鑑驗中心依法檢驗後出具，具有個案性質，不符合例行性之
    要件，而與刑事訴訟法第159 條之4 第2 款所示之文書有間
    。然觀諸「鑑驗通知書」之鑑驗結果，係就被告尿液經嚴密
    檢驗方法所得，依上開函文內容，無偽陽性之可能，可信度
    甚高，應具可信性之情況擔保，而得依前開同法第159 條之
    4 第3 款規定，賦予其證據能力。
貳、實體事項：
一、訊據被告坦承有施用第二級毒品，惟矢口否認有何施用第一
    級毒品犯行，辯稱：其尿液中有嗎啡反應可能是服用抗憂鬱
    的藥物所致，其有因精神疾病至凱旋醫院、徐獨立診所就診
    ，附表一、二所示扣案物品部分屬其弟賴建銘所有云云。經
    查：
（一）被告有施用第一級毒品、第二級毒品乙節，有憲兵司令部
      刑事鑑識中心鑑驗通知書、真實姓名對照表各1 份在卷（
      見偵卷第5 、6 頁），是被告尿液經酵素免疫分析法、液
      相萃取前處理法、氣相層析質譜儀分析法檢驗，而鑑驗結
      果尿液中含有鴉片（嗎啡）反應，有甲基安非他命反應，
      而尿液經氣相層析質譜儀分析法檢驗，無產生偽陽性之可
      能，前已敘明，上開事實應為真正。
（二）被告所辯：有服用抗憂鬱藥物云云，然高雄市立凱旋醫院
      函覆：乙○○於本院所用藥物如所附之病歷記錄，均未含
      有鴉片類藥物，一般而言並不會造成尿液嗎啡篩檢呈陽性
      反應；尿液嗎啡篩檢主要係檢查鴉片類藥品，如嗎啡、海
      洛因、可待因等，當然可能有偽陽性存在，但若以「氣相
      層析質譜儀分析法（GC/MS） 」，則其專一性與敏感度均
      為100 ％，因此沒有偽陽性或偽陰性問題，此有高雄市立
      凱旋醫院95年9 月22日高市凱醫成字第0950005200號函在
      卷可查（見本院卷第47頁）。而徐獨立診所，未有登記，
      無法查詢，此有本院辦理刑事案件電話查詢紀錄1 紙在卷
      可查，被告上開所辯，顯屬卸責之詞，不足為採。
（三）扣案如附表一編號1 所示海洛因1 包，經送請法務部調查
      局鑑定，證實為第一級毒品海洛因無訛（淨重0.60公克，
      另含沾有海洛因殘渣之包裝袋重0.20公克），此有該局95
      年7 月5 日調科壹字第220023555 號鑑定通知書在卷可查
      （見偵卷第36頁）；扣案附表一編號2 所示之夾鏈袋，經
      送請高雄醫學大學附設中和紀念醫院檢驗，呈海洛因陽性
      反應，此有該醫院95年8 月29日檢驗報告1 紙在卷可查（
      見本院卷第24頁）；扣案附表二編號1 至5 所示之物，經
      送請高雄醫學大學附設中和紀念醫院檢驗，均呈甲基安非
      他命陽性反應，此有該醫院95年8 月22日、95年8 月29日
      檢驗報告8 紙在卷可查（見本院卷第17、19、20、21、22
      、23、25、27頁），上開附表一編號1 、附表二編號1 所
      示之物，確係第一級毒品、第二級毒品無訛，至於附表一
      編號2 、附表二編號2 至5 所示之物，亦分別沾有第一級
      毒品、第二級毒品殘渣，難與第一級毒品、第二級毒品析
      離，自應視為第一級毒品、第二級毒品之一部分。被告另
      辯稱扣案如附表一、二所示之物，部分非其所有云云，然
      證人即本件帶隊搜索警員李正得於本院審理中結證稱：本
      件扣案物是散落在被告住處各個地點，有關第二級毒品、
      夾鏈袋、玻璃吸管是在樓梯間查獲，海洛因1 小包是在客
      廳筆筒裡，夾鏈袋、黑色小皮包、電子磅秤、手機部分，
      當初我看到時，調查員已經蒐集在一起，查獲地除被告外
      ，還有被告妻子、小孩居住，我們監看3 天，該地僅被告
      夫妻進出，而出入該地男人有2 位，至於是否被告之弟或
      本人無法確定等語（見本院95年10月12日審判筆錄第3 、
      4 頁），證人李正得與被告素不相識，證人就扣案如附表
      一、二所示之物查獲過程之證述，無涉被告施用毒品之刑
      責認定，證人李正得之結證當無偽證之可能，其證述堪可
      採信。上開如附表一、二所示扣案物係在被告住處不同位
      置查獲，該處所僅被告、被告之妻、小孩居住，縱有他人
      進出該處所，被告使用該處所不同位置空間機率最高，況
      被告亦有施用第一級毒品、第二級毒品之行為，被告上開
      所辯，尚難採信。
（四）綜上所述，本件事證明確，被告犯行洵堪認定，被告曾因
      施用毒品案件，經本院94年度毒聲字第1371號裁定送強制
      戒治，於95年1 月13日停止處分出監，其於強制戒治期滿
      後5 年內再犯本案施用毒品罪，應依法論科。
二、查被告乙○○行為後，如後附表四所示之數罪併罰之相關法
    律業經變更，並於95年7 月1 日施行，玆經整體比較結果，
    裁判時法並未較為有利，從而依刑法第2 條第1 項規定，自
    應適用各該行為時法，亦即修正前法至明，此亦有最高法院
    95 年 度第8 次刑事庭會議決議意旨可參。按海洛因、甲基
    安非他命為毒品危害防制條例第2 條第2 項第1 款、第2 款
    所明定之第一級毒品、第二級毒品，核被告乙○○所為，其
    施用海洛因之犯行，係犯同條例第10條第1 項之施用第一級
    毒品罪；其施用甲基安非他命之犯行，係犯同條例第10條第
    2 項之施用第二級毒品罪。被告持有海洛因、甲基安非他命
    後進而施用，其持有之低度行為，應為施用之高度行為吸收
    ，均不另論罪。又被告所犯上開2 罪，犯意各別，行為互異
    ，應分論併罰。被告前因違反麻醉藥品管理條例案件，經本
    院84 年 度訴字第517 號判決處有期徒刑5 年8 月，經臺灣
    高等法院高雄分院84年度上訴字第983 號判決、最高法院85
    年度台上字第19 24 號判決駁回上訴確定，甫於民國90年12
    月13日保護管束期滿執行完畢，此有被告前案紀錄表1 份附
    卷可稽，其於5 年以內再故意犯本件有期徒刑以上之罪，不
    論依修正前之刑法第47條，或修正後之刑法第47條第1 項之
    規定，均構成累犯，對被告而言並無有利或不利之情形，自
    不生新舊法比較之問題，應逕依修正前之刑法第47條，均論
    以累犯，並加重其刑。茲審酌被告前因施用毒品案件，業經
    強制戒治，竟仍未戒除惡習，意志力顯然不足，非再次入監
    服刑不足以戒絕矯正，且犯後否認施用第一級毒品犯行，態
    度不佳，惟念其行為尚未害及他人等一切情狀，酌情量處如
    主文所示之刑，並定應執行刑，以示懲儆。
五、扣案如附表一編號1 、附表二編號1 所示之物，分別經鑑定
    確屬第一級毒品海洛因、第二級毒品甲基安非他命無訛，已
    如前述，而附表一編號2 、附表二編號2 至5 所示之物，經
    鑑定分別含有第一級毒品海洛因、第二級毒品甲基安非他命
    殘渣，前已敘明，因已難與第一級毒品海洛因、第二級毒品
    甲基安非他命析離，自應視為海洛因、甲基安非他命之一部
    分，爰依毒品危害防制條例第18條第1 項前段規定宣告沒收
    銷燬之。至於附表三編號1 、2 所示之物，經送驗均未有第
    一級毒品海洛因、第二級毒品甲基安非他命之陽性反應，此
    有高雄醫學大學附設中和紀念醫院檢驗2 紙在卷可查（見本
    院卷第26、28頁），而附表三編號3 所示之物，僅屬單純塑
    膠空袋，上開附表三扣案物既非屬海洛因、甲基安非他命之
    一部分，且無證據證明供被告犯罪所用，或預備供犯罪之用
    ，爰不為沒收銷燬或沒收之諭知。
據上論斷，應依刑事訴訟法第299 條第1 項前段，毒品危害防制
條例第10條第1 項、第2 項、第18條第1 項前段，刑法第2 條第
1 項、第11條、修正前刑法第47條、第51條第5 款，判決如主文
。
本案經檢察官甲○○到庭執行職務。
中    華    民    國    95    年    10    月    31    日
                  刑事第二庭  審判長法  官  邱永貴
                                    法  官  李昆南
                                    法  官  何佩陵
以上正本證明與原本無異。
如不服本判決，應於判決送達後10日內，向本院提出上訴狀。
中    華    民    國    95    年    10    月    31    日
                                    書記官  張家瑜
附錄本案所犯法條：
毒品危害防制條例第10條
施用第一級毒品者，處 6 月以上 5 年以下有期徒刑。
施用第二級毒品者，處 3 年以下有期徒刑。
附表一：
1、海洛因1 包（淨重0.60公克，另含沾有海洛因殘渣之包裝袋
   重0.20公克）
2、沾有海洛因殘渣之夾鏈袋1 只
附表二：
1、甲基安非他命2包（驗後淨重分別為0.72、0.48公克）
2、沾有甲基安非他命黑色小皮包1只
3、沾有甲基安非他命夾鏈袋3只
4、沾有甲基安非他命塑膠吸管1支
5、沾有甲基安非他命電子秤1台
附表三：
1、電子秤1台
2、玻璃吸管1個
3、空夾鏈袋1只
附表四
┌──┬───────┬───────┬───────┬────┬────┬──┐
│條號│  舊法規定    │   新法規定   │   比較理由   │比較依據│比較結果│備考│
│    │              │              │              │        │何者對行│    │
│    │              │              │              │        │為人有利│    │
├──┼───────┼───────┼───────┼────┼────┼──┤
│51條│宣告多數有期徒│宣告多數有期徒│新法為兼顧數罪│修正刑法│舊法    │    │
│第5 │刑者，於各刑中│刑者，於各刑中│併罰及單純數罪│第2條第1│        │    │
│款  │之最長期以上，│之最長期以上，│之區別，及刑罰│項前段  │        │    │
│    │各刑合併之刑期│各刑合併之刑期│衡平原則，乃對│        │        │    │
│    │以下，定其刑期│以下，定其刑期│於有期徒刑合併│        │        │    │
│    │。但不得逾20年│。但不得逾30年│定應執行刑之上│        │        │    │
│    │。            │。            │限予以提高至30│        │        │    │
│    │              │              │年，與舊法上限│        │        │    │
│    │              │              │20年相比較，被│        │        │    │
│    │              │              │告行為後之新法│        │        │    │
│    │              │              │顯不利於被告，│        │        │    │
│    │              │              │自應適用行為時│        │        │    │
│    │              │              │之舊法。      │        │        │    │
└──┴───────┴───────┴───────┴────┴────┴──┘


司法院資訊處製作；財團法人民間司法改革基金會備份。
